臺灣高等法院刑事判決
111年度上訴字第1973號
上  訴  人  臺灣基隆地方檢察署檢察官
被      告  李瀚龍


上列上訴人因被告違反洗錢防制法等案件，不服臺灣基隆地方法
院111年度金訴字第36號，中華民國111年4月20日第一審判決（
起訴及移送併辦審理案號：臺灣基隆地方檢察署110年度少連偵
字第70號、110年度偵字第5718、5960、5995號、111年度偵字第
697、761、1402號），提起上訴，暨臺灣基隆地方檢察署移送併
辦審理（案號：臺灣基隆地方檢察署111年度偵字第3106、3402
、3757號），本院判決如下：
    主    文
原判決撤銷。
李瀚龍幫助犯洗錢防制法第十四條第一項之洗錢罪，處有期徒刑
肆月，併科罰金新臺幣參萬元，罰金如易服勞役，以新臺幣壹仟
元折算壹日。
    犯罪事實
一、李瀚龍明知金融機構帳戶係供個人使用之重要理財及交易工
    具，關係個人財產及信用之表徵，如將自己或他人之金融機
    構帳戶提供他人使用，可能因此供不法詐騙份子利用以詐術
    使他人將款項匯入該金融機構帳戶後，再予提領運用，且可
    免於詐騙集團成員身分曝光，而規避檢警查緝，以掩飾、隱
    匿詐騙所得之實際去向，製造金流斷點，並預見可能因而幫
    助他人從事詐欺取財及洗錢之目的，竟仍基於縱若有人持該
    金融機構帳戶之存摺、金融卡（含密碼）、網路銀行帳號及
    密碼作為犯罪工具使用，以逃避司法機關追訴處罰，而遂行
    詐欺取財及洗錢犯罪，亦不違反其本意之不確定故意，先於
    民國110年6月7日前往址設臺北市○○區○○路0段000號之國泰
    世華商業銀行股份有限公司（下稱國泰世華銀行）東湖分行
    申請開立帳號000-000000000000號帳戶(下稱國泰世華銀行
    帳戶)，並同時辦理網路銀行及線上約定帳戶功能；復於110
    年6月8日登入前開網路銀行設定約定帳號後，於110年6月9
    日上午8時許，在不詳處所，將國泰世華銀行帳戶之存摺、
    金融卡交付予真實姓名、年籍均不詳，網路社交通訊軟體LI
    NE（下稱LINE），暱稱「李小姐」之成年女子（下稱「李小
    姐」）收受，並告知上開國泰世華銀行帳戶之金融卡密碼、
    網路銀行帳號及密碼，而將上開國泰世華銀行帳戶之存摺、
    金融卡、金融卡密碼、網路銀行帳號及密碼提供予「李小姐
    」及其所屬詐騙集團其他成年成員作為提領及匯出款項之用
    ，李瀚龍即以此行為幫助「李小姐」及其所屬詐騙集團其他
    成年成員實施詐欺取財及洗錢犯行。嗣該「李小姐」所屬詐
    欺集團成年成員取得上開國泰世華銀行帳戶之存摺、金融卡
    、金融卡密碼及網路銀行帳號及密碼後，即意圖為自己不法
    之所有，基於詐欺取財及洗錢之犯意，先後於如附表各編號
    「詐欺方式」欄所示時間，在不詳地點，以如附表各編號「
    詐欺方式」欄所示詐欺手法，向如附表各編號「被害人」欄
    所示被害人施用詐術，致使如附表各編號「被害人」欄所示
    被害人均陷於錯誤，而分別依該詐欺集團成員之指示，於如
    附表各編號「匯款時間」欄所示時間，在不詳地點，自行或
    委由友人將如附表各編號「匯款金額」欄所示金額，以自動
    櫃員機、網路跨行等轉帳等方式，匯入上開國泰銀行帳戶內
    ，旋遭該詐欺集團成員提領或轉匯至約定帳號及其他金融機
    構帳戶內，而以此方式製造前開犯罪金流之斷點，致無從追
    查前揭犯罪所得之去向，而掩飾、隱匿該犯罪所得。嗣因如
    附表各編號「被害人」欄所示被害人匯款後察覺有異，報警
    處理，始循線查悉上情。
二、案經張宇凱、張瑋倫、李柏輝訴由桃園市政府警察局大園分
    局、陳柏叡訴由新北市政府警察局金山分局分別報請臺灣基
    隆地方檢察署（下稱基隆地檢署）檢察官偵查起訴，及洪嘉
    亨訴由桃園市政府警察局大園分局、郭泓毅訴由基隆市警察
    局第四分局、傅偉倫、陳泳翰、鍾凱訴由新北市政府警察局
    三重分局分別報請基隆地檢署檢察官移送併辦審理、張軒愷
    訴由高雄市政府警察局林園分局報請臺灣士林地方檢察署呈
    請臺灣高等檢察署（下稱高檢署）檢察長令轉基隆地檢署檢
    察官移送併辦審理。
    理    由
壹、證據能力部分：
一、按被告以外之人於審判外之陳述，雖不符刑事訴訟法第159
    條之1至第159條之4之規定，然經當事人於審判程序同意作
    為證據，法院審酌該言詞陳述或書面陳述作成時之情況，認
    為適當者，亦得為證據；當事人、代理人或辯護人於法院調
    查證據時，知有刑事訴訟法第159條第1項不得為證據之情形
    ，而未於言詞辯論終結前聲明異議者，視為有前項之同意，
    刑事訴訟法第159條之5定有明文。查，本判決下列認定事實
    所引用之被告以外之人於審判外所為之供述證據資料（包含
    人證與文書等證據），並無證據證明係公務員違背法定程序
    所取得；而檢察官對本院準備程序期日及審判期日提示之卷
    證均同意其等證據能力、被告李瀚龍對本院準備程序期日提
    示之卷證均不爭執其等證據能力（見本院卷第80、92、156
    頁），且迄至言詞辯論終結前亦未再聲明異議，本案證據資
    料作成時之情況，核無違法取證或其他瑕疵，證明力亦無明
    顯過低之情形，認為以之作為證據為適當，依刑事訴訟法第
    159條之5規定，自均得作為證據。
二、至於非供述證據部分，檢察官於本院準備程序期日及審判期
    日中均同意其等證據能力、被告於本院準備程序期日中均不
    爭執其等證據能力（見本院卷第80至86、92至99、157至162
    頁），復均查無違反法定程序取得或其他不得作為證據之情
    形，且經本院於審理期日提示予檢察官而為合法調查，應認
    均有證據能力。
貳、實體部分：
一、認定犯罪事實所憑之證據及理由：
　　被告雖未於本院最後審理時到庭，惟依其之前陳述，固坦承
    於前開時間、地點，將其國泰世華銀行帳戶之存摺、金融卡
    及密碼、網路銀行帳號及密碼交付予「李小姐」，詐欺集團
    成員於取得前開國泰世華銀行帳戶之存摺、金融卡及密碼、
    網路銀行帳號及密碼後，對告訴人張宇凱、洪嘉亨、張瑋倫
    、李柏輝、郭泓毅、王柏崴、張軒愷、傅偉倫、陳泳翰、鍾
    凱、被害人徐熒志（以下合稱被害人11人）施用詐術，致被
    害人11人因而陷於錯誤，自行或委由友人將款項分別匯入前
    開國泰世華銀行帳戶後而遭該詐欺集團成員提領或轉匯至約
    定帳號及其他金融機構帳戶內等事實，惟矢口否認有何幫助
    詐欺取財及幫助洗錢之犯行，辯稱：伊在臉書找家庭代工之
    工作，並與「李小姐」相約於110年6月9日上午8點在基隆海
    洋廣場見面簽約，「李小姐」說怕伊把材料拿走，要伊提供
    金融機構帳戶登記，所以伊才把國泰世華銀行帳戶之存摺、
    金融卡交給「李小姐」，伊沒有幫助詐欺取財及幫助洗錢的
    犯意云云。經查：
　㈠被告於110年6月7日前往國泰世華銀行東湖分行申請開立國泰
    世華銀行帳戶，並同時辦理網路銀行及線上約定帳戶功能；
    復於110年6月8日登入前開網路銀行設定約定帳號後，於110
    年6月9日上午8時許，在不詳處所，將國泰世華銀行帳戶之
    存摺、金融卡交付予「李小姐」收受，並告知上開國泰世華
    銀行帳戶之金融卡密碼、網路銀行帳號及密碼。嗣該「李小
    姐」所屬詐欺集團成年成員取得上開國泰世華銀行帳戶之存
    摺、金融卡、金融卡密碼及網路銀行帳號及密碼後，即意圖
    為自己不法之所有，基於詐欺取財及洗錢之犯意，先後於如
    附表各編號「詐欺方式」欄所示時間，在不詳地點，以如附
    表各編號「詐欺方式」欄所示詐欺手法，向如附表各編號「
    被害人」欄所示被害人施用詐術，致使如附表各編號「被害
    人」欄所示被害人均陷於錯誤，而分別依該詐欺集團成員之
    指示，於如附表各編號「匯款時間」欄所示時間，在不詳地
    點，自行或委由友人將如附表各編號「匯款金額」欄所示金
    額，以自動櫃員機、網路跨行等轉帳等方式，匯入上開國泰
    銀行帳戶內，旋遭該詐欺集團成員提領或轉匯至約定帳號及
    其他金融機構帳戶內等事實，業據被告於本院準備程序期日
    中所不爭執（見本院卷第90至92、99至100頁），核與證人
    即被害人9人於警詢時指訴情節相符（見少連偵卷第114至11
    6頁；偵761卷第17至21頁；偵1402卷第35至43頁；偵3106卷
    第13至14頁；偵3402卷第15至17頁；偵3757卷第9至11頁；
    偵5718卷第79至84頁；偵5960卷第119至122頁；偵5995卷第
    15至21、27至28頁；偵21237卷第9至15頁；原審卷第93至97
    頁），復經證人即告訴人王柏崴之友人陳柏叡於警詢時證述
    屬實（見偵5995卷第23至25頁），並有國泰世華銀行客戶基
    本資料查詢、國泰世華銀行客戶基本資料查詢㈠、被告中華
    民國身分證影本、被告申請開戶時現場攝錄照片、G04-03.
    存款帳務類歷史資料交易明細列印-含交易時間及IP、帳戶
    交易明細查詢、國泰世華銀行存匯作業管理部110年7月15日
    國世存匯作業字第1100104999號函及其檢附被告中華民國身
    分證影本、被告申請開戶時現場攝錄照片、客戶基本資料查
    詢、G04-03.存款帳務類歷史資料交易明細列印-含交易時間
    及IP、帳戶交易明細查詢、國泰世華銀行存匯作業管理部11
    0年7月23日國世存匯作業字第1100108639號函及其檢附帳戶
    往來明細、國泰世華銀行存匯作業管理部110年9月7日國世
    存匯作業字第1100142283號函及其檢附客戶基本資料查詢㈠
    、G04-03.存款帳務類歷史資料交易明細列印-含交易時間及
    IP、國泰世華銀行存匯作業管理部110年12月21日國世存匯
    作業字第1100209517號函及其檢附客戶基本資料查詢㈠、G04
    -03.存款帳務類歷史資料交易明細列印-含交易時間及IP、
    國泰世華銀行存匯作業管理部111年2月14日（函文誤載為11
    0年2月14日發文）國世存匯作業字第1110018505號函及其檢
    附約定帳號查詢、國泰世華銀行中區存匯作業中心111年3月
    1日國世存匯作業字第1110028039號函及其附件、告訴人張
    宇凱提出之郵政自動櫃員機交易明細表、告訴人張宇凱與詐
    欺集團成員間LINE對話內容畫面截圖、告訴人洪嘉亨提出之
    銀行存摺內頁影本、告訴人張瑋倫提出之國泰世華銀行自動
    櫃員機交易明細表、告訴人張瑋倫與詐欺集團成員間LINE對
    話內容畫面截圖、告訴人李柏輝與詐欺集團成員間LINE對話
    內容畫面截圖、告訴人李柏輝手機上臺幣轉帳交易成功畫面
    截圖、被害人徐熒志提出之郵政自動櫃員機交易明細表、被
    害人徐熒志與詐欺集團成員間網路交友軟體Cheers、LINE對
    話內容畫面截圖、被害人王柏崴與詐欺集團成員間LINE對話
    內容畫面截圖、臺幣活存交易明細查詢、告訴人郭泓毅與詐
    欺集團成員間LINE對話內容畫面截圖、告訴人郭泓毅手機上
    存款交易明細畫面截圖、告訴人張軒愷與詐欺集團成員間LI
    NE對話內容畫面截圖、告訴人張軒愷手機上台幣轉帳交易成
    功畫面截圖、告訴人傅偉倫與詐欺集團成員間LINE對話內容
    畫面截圖、告訴人傅偉倫手機上交易結果畫面截圖、告訴人
    鍾凱與詐欺集團成員間LINE對話內容畫面截圖及被告提出之
    家庭代工群組LINE對話內容畫面截圖等件在卷可稽（見少連
    偵卷第19至41、135、141至166頁；偵761卷第59至75、81、
    113至140頁；偵1402卷第49至71、97、99頁；偵3106卷第15
    至38頁；偵3402卷第35至48頁；偵3757卷第19至43頁；偵57
    18卷第17至37、99、103至106頁；偵5960卷第23至39、157
    至183頁；偵5995卷第39至47、67、77至101、119至121頁；
    偵21237卷第19至35、41、81至105頁；原審卷第81至83、87
    至89、105、191至199頁），應堪認定，足認被告上開國泰
    世華銀行帳戶確遭詐騙集團成員使用而作為詐欺被害人11人
    之工具，且取款得逞無訛。
  ㈡被告主觀上具有幫助詐欺取財及幫助洗錢之不確定故意，茲
    述如下：
　　⒈按刑法上之故意，可分為直接故意與不確定故意（間接故
      意），行為人對於構成犯罪之事實，明知並有意使其發生
      者，為直接故意；行為人對於構成犯罪事實，預見其發生
      而其發生並不違背其本意者，為間接故意。又刑法詐欺罪
      雖不處罰過失，然「有認識過失」與「不確定故意」二者
      對犯罪事實之發生，均「已有預見」，區別在於「有認識
      過失」者，乃「確信」該事實不會發生，而「不確定故意
      」者，則對於事實之發生，抱持縱使發生亦「不在意」、
      「無所謂」之態度。而基於求職、貸款、投資等意思提供
      金融卡及密碼予對方時，是否同時具有幫助詐欺取財之不
      確定故意，並非絕對對立、不能併存之事，亦即縱係因求
      職、貸款、投資而與對方聯繫接觸，但於行為人於提供金
      融卡及密碼與對方時，依行為人本身之智識能力、社會經
      驗、與對方互動之過程等情狀，如行為人對於其所提供之
      帳戶資料，已預見被用來作為詐欺取財及洗錢等非法用途
      之可能性甚高，惟仍心存僥倖認為不會發生，而將該等金
      融機構帳戶物件提供他人使用，可認其對於自己利益之考
      量遠高於他人財產法益是否因此受害乙節，容任該等結果
      發生而不違背其本意，自仍應認具有幫助詐欺取財及幫助
      洗錢之不確定故意，而成立幫助詐欺取財罪及幫助洗錢罪
      。
　　⒉次按洗錢防制法所稱之「洗錢」行為，依第2條之規定，係
      指：意圖掩飾或隱匿特定犯罪所得來源，或使他人逃避
      刑事追訴，而移轉或變更特定犯罪所得；掩飾或隱匿特
      定犯罪所得之本質、來源、去向、所在、所有權、處分權
      或其他權益者；收受、持有或使用他人之特定犯罪所得
      。並於第14條、第15條規定其罰則，俾防範犯罪行為人藉
      製造資金流動軌跡斷點之手段，去化不法利得與犯罪間之
      聯結。申言之，洗錢防制法之立法目的，在於防範及制止
      因犯第3條所列之特定犯罪而取得或變得之財物或財產上
      利益及其之孳息，藉由包含處置（即將特定犯罪所得直接
      予以移轉或變更）、分層化（即以迂迴層轉、化整為零之
      多層化包裝方式，掩飾或隱匿特定犯罪所得）及整合（即
      收受、持有或使用他人之特定犯罪所得，使之回流至正常
      金融體系，而得以合法利用享受）等各階段之洗錢行為，
      使其形式上轉換成為合法來源，以掩飾或切斷特定犯罪所
      得與犯罪之關聯性，而藉以逃避追訴、處罰。參酌洗錢防
      制法第3條、第4條第2項立法說明：「洗錢犯罪之處罰，
      其有關前置犯罪之聯結，並非洗錢犯罪之成立要件，僅係
      對於違法、不合理之金流流動起訴洗錢犯罪，作不法原因
      之聯結」、「洗錢犯罪以特定犯罪為前置要件，主要著眼
      於對不法金流軌跡之追查，合理建構其追訴基礎，與前置
      之特定犯罪成立與否，或是否有罪判決無關」等旨，一般
      洗錢罪與特定犯罪係不同構成要件之犯罪，各別行為是否
      該當於一般洗錢罪或特定犯罪，應分別獨立判斷，特定犯
      罪僅係洗錢行為之「不法原因聯結」，即特定犯罪之「存
      在」及「利得」，僅係一般洗錢罪得以遂行之情狀，而非
      該罪之構成要件行為。特定犯罪之既遂與否和洗錢行為之
      實行間，不具有時間先後之必然性，只要行為人實行洗錢
      行為，在後續因果歷程中可以實現掩飾、隱匿特定犯罪所
      得之效果，即得以成立一般洗錢罪，並不以「特定犯罪已
      發生」或「特定犯罪所得已產生」為必要。又洗錢防制法
      第2條修正之立法說明第4點，已敘明有關是否成立該條第
      3款洗錢行為之判斷重點「在於主觀上是否明知或可得而
      知所收受、持有」，即不以「明知」為限，洗錢行為並無
      「明知」之要件，在解釋上自不能限於確定故意。而提供
      金融帳戶提款卡及密碼之行為人，因已將帳戶之提款卡及
      密碼等物件提供他人使用，失去對自己帳戶之實際管領權
      限，若無配合指示親自提款，即無收受、持有或使用特定
      犯罪所得之情形，且無積極之移轉或變更特定犯罪所得之
      行為，故非屬洗錢防制法第2條第1款、第3款所稱之洗錢
      行為，不成立同法第14條第1項一般洗錢罪之正犯，惟特
      定犯罪之正犯實行特定犯罪後，為掩飾、隱匿其犯罪所得
      財物之去向及所在，而令被害人將款項轉入其所持有、使
      用之他人金融帳戶，並由該特定犯罪正犯前往提領其犯罪
      所得款項得手，如能證明該帳戶內之款項係特定犯罪所得
      ，因已被提領而造成金流斷點，該當掩飾、隱匿之要件，
      該特定犯罪正犯自成立一般洗錢罪之正犯。又刑法第30條
      之幫助犯，係以行為人主觀上有幫助故意，客觀上有幫助
      行為，即對於犯罪與正犯有共同認識，而以幫助意思，對
      於正犯資以助力，但未參與實行犯罪之行為者而言。幫助
      犯之故意，除需有認識其行為足以幫助他人實現故意不法
      構成要件之「幫助故意」外，尚需具備幫助他人實現該特
      定不法構成要件之「幫助既遂故意」，惟行為人只要概略
      認識該特定犯罪之不法內涵即可，無庸過於瞭解正犯行為
      之細節或具體內容。此即學理上所謂幫助犯之「雙重故意
      」。金融帳戶乃個人理財工具，依我國現狀，申設金融帳
      戶並無任何特殊限制，且可於不同之金融機構申請多數帳
      戶使用，是依一般人之社會通念，若見他人不以自己名義
      申請帳戶，反而收購或借用別人之金融帳戶以供使用，並
      要求提供提款卡及告知密碼，則提供金融帳戶者主觀上如
      認識該帳戶可能作為對方收受、提領特定犯罪所得使用，
      對方提領後會產生遮斷金流以逃避國家追訴、處罰之效果
      ，仍基於幫助之犯意，而提供該帳戶之提款卡及密碼，以
      利洗錢實行，仍可成立一般洗錢罪之幫助犯（最高法院刑
      事大法庭108年度台上大字地3101號裁定意旨參照）。
　　⒊復按金融存款帳戶，事關存戶個人財產權益之保障，屬個
      人理財之工具，若該帳戶之存摺與金融卡、印鑑、密碼相
      結合，則專屬性、私密性更形提高，除非本人或與本人具
      密切親誼關係者，難認有何正當理由可自由流通使用，稍
      具通常社會歷練與經驗法則之一般人亦均有應妥善保管上
      開物件，防止被他人冒用之認知，縱須將該等物品交付與
      自己不具密切親誼之人時，亦必深入瞭解該他人之可靠性
      與用途，以防止遭他人違反自己意願使用或不法使用之常
      識，且存摺、金融卡、印鑑等有關個人財產、身分之物品
      ，如淪落於不明人士手中，極易被利用為與財產有關之犯
      罪工具，可能因此供不法詐騙份子利用以詐術使他人將款
      項匯入自己之金融機構帳戶後，再予提領運用，並避免詐
      騙集團成員身分曝光，而規避檢警查緝，以掩飾、隱匿詐
      騙所得之實際去向，製造金流斷點，此為一般社會大眾所
      知悉。查本案被告於案發時為24歲之成年人，心智正常，
      智慮成熟，具有大學肄業之智識程度，從事木工工作，具
      有相當社會經驗，業據被告於原審審理中供述明確（見原
      審卷第226頁），對此應知悉甚詳。況近年來詐欺取財之
      犯罪類型層出不窮，該等犯罪多數均係利用他人帳戶作為
      詐欺所得財物之出入帳戶，業經媒體廣為披載，政府亦多
      所宣導，目的均在避免民眾受騙，是依一般人通常之知識
      、智能及經驗，均已詳知向陌生人購買、承租或其他方法
      取得帳戶者，多係欲藉該帳戶取得不法犯罪所得，且隱匿
      帳戶內資金之實際取得人之身分，以逃避追查，是避免金
      融帳戶被不法行為人利用為詐財之工具，應係一般生活所
      易於體察之常識，則被告對於「李小姐」及收受其國泰世
      華銀行帳戶存摺、金融卡及密碼、網路銀行帳號及密碼之
      人有從事不法行為之可能，使偵查機關不易偵查，當有所
      預見，足徵被告主觀上應具有縱使「李小姐」及收受其國
      泰世華銀行帳戶存摺、金融卡及密碼、網路銀行帳號及密
      碼之人於取得其上開國泰世華銀行帳戶存摺、金融卡及密
      碼、網路銀行帳號及密碼後，自行或轉交他人持以實施不
      法行為，亦在所不惜之不確定故意，輕易將其國泰世華銀
      行帳戶之存摺、金融卡及密碼、網路銀行帳號及密碼一併
      提供該「李小姐」及收受其國泰世華銀行帳戶存摺、金融
      卡及密碼、網路銀行帳號及密碼之人使用，顯有容認發生
      之本意。是以被告有幫助該取得其國泰世華銀行帳戶存摺
      、金融卡及密碼、網路銀行帳號及密碼之「李小姐」及其
      所屬詐欺集團成員利用其所提供上開國泰世華銀行帳戶詐
      欺取財及洗錢之不確定故意甚明。
　　⒋被告雖以前開情詞置辯，並提出前引之家庭代工群組LINE
      對話內容畫面截圖等件為證。然查：
　　　⑴觀之前引之家庭代工群組LINE對話內容畫面截圖，固足
        認「對話之人」確有在臉書上徵求家庭代工之工作，並
        與對方相約於110年6月9日上午8時許，在基隆市海洋廣
        場見面等情，惟被告是否確為「對話之人」不明，且前
        開LINE對話內容亦未曾提及該家庭代工之具體工作內容
        及工資數額，亦無任何關於「材料」或被告於取得該家
        庭代工工作前，需先行交付金融機構帳戶之存摺、金融
        卡等語，則被告是否確係為取得家庭代工之工作而交付
        國泰世華銀行帳戶之存摺、金融卡及密碼、網路銀行帳
        號及密碼，並非無疑。
　　　⑵又被告與詐欺集團成員間素不相識，雖曾與「李小姐」
        見面，惟被告並無「李小姐」之年籍資料及聯絡方式乙
        節，業據被告於警詢時供述明確（見少連偵卷第10至11
        頁），則被告顯然對其所交付上開國泰世華銀行帳戶之
        存摺、金融卡及密碼、網路銀行帳號及密碼之人毫無所
        悉，其是否確實係為徵求家庭代工之工作，因「李小姐
        」要求其提供身分證正反面、存摺及金融卡供「李小姐
        」登記，即率爾、輕易將攸關其社會信用、參與經濟活
        動之工具即將上開國泰世華銀行帳戶之存摺、金融卡及
        密碼、網路銀行帳號及密碼交付予「李小姐」，自非無
        疑；再衡以一般金融機構帳戶作為求職登記之用，並無
        必要需實際提供該金融機構帳戶之存摺、金融卡及密碼
        、網路銀行帳號及密碼，更無必要預先設定他人之金融
        機構帳戶作為約定帳號。是被告辯稱其將國泰世華銀行
        帳戶之存摺、金融卡及密碼、網路銀行帳號及密碼交付
        予「李小姐」登記云云，實不足採。
　　　⑶況且，被告於將上開國泰世華銀行帳戶之存摺、金融卡
        及密碼、網路銀行帳號及密碼交付予「李小姐」前之11
        0年6月8日曾登入前開網路銀行並預先設定5組非被告本
        人金融機構帳戶之約定帳號，而本案詐欺集團成員自11
        0年6月9日下午1時26分起，多次將國泰世華銀行帳戶內
        款項轉帳至上開約定帳號，足見被告應知悉收取國泰世
        華銀行帳戶之存摺、金融卡及密碼、網路銀行帳號及密
        碼之人係有意使用國泰世華銀行帳戶進行轉帳交易，方
        為前開約定轉帳帳號之設定，益徵被告雖非明知，但其
        應已預見提供帳戶之行為可能幫助他人犯詐欺取財罪，
        並使不法詐騙份子得以規避檢警查緝，以掩飾、隱匿詐
        騙所得之實際去向，製造金流斷點，惟為達成輕易賺取
        金錢之目的，仍將其所有具私密性、專屬性之上開國泰
        世華銀行帳戶之存摺、金融卡及密碼、網路銀行帳號及
        密碼提供予他人，而容任他人對外得以上開帳戶之名義
        無條件加以使用，足見被告顯有幫助他人詐欺取財及幫
        助洗錢之不確定故意，至為明灼。是被告上開所辯，實
        非可採。
　㈢綜上所述，被告所辯顯係卸責之詞，無可憑採。本件事證已
    臻明確，被告犯行洵堪認定，應予依法論科。
二、論罪：
  ㈠按刑法上之幫助犯，係對於犯罪與正犯有共同之認識，而以
    幫助之意思，對於正犯資以助力，而未參與實施犯罪之行為
    者而言（最高法院75年度台上字第1509號、88年度台上字第
    1270號判決要旨參照）。是以，如未參與實施犯罪構成要件
    之行為，且係出於幫助之意思提供助力，即屬幫助犯，而非
    共同正犯。查本案被告交付上開國泰世華銀行帳戶之存摺、
    金融卡及密碼、網路銀行帳號及密碼予「李小姐」及其所屬
    之詐欺集團成員使用，嗣「李小姐」所屬詐欺集團成員基於
    意圖為自己不法所有之詐欺取財及洗錢犯意，先後對被害人
    11人施用詐術，致被害人11人均陷於錯誤，因而分別自行或
    委由友人匯款至國泰世華銀行帳戶內，旋遭詐欺集團成員提
    領或轉匯至約定帳號及其他金融機構帳戶內，而以此方式製
    造前開犯罪金流之斷點，致無從追查前揭犯罪所得之去向，
    而掩飾、隱匿該犯罪所得。是被告所為係參與詐欺取財罪及
    洗錢罪構成要件以外之行為，且在無證據證明被告係以正犯
    而非以幫助犯之犯意參與犯罪之情形下，應認其所為係幫助
    犯而非正犯行為。核被告所為，係犯刑法第30條第1項前段
    、第339條第1項之幫助詐欺取財罪及刑法第30條第1項前段
    、洗錢防制法第14條第1項之幫助洗錢罪。
　㈡被告以一幫助行為，同時侵害被害人11人之財產法益，並同
    時觸犯幫助詐欺取財及幫助洗錢2罪，屬同種想像競合犯及
    異種想像競合犯，應依刑法第55條前段之規定，從一重之幫
    助洗錢罪處斷。
　㈢基隆地檢署檢察官移送併辦審理告訴人洪嘉亨、郭泓毅、張
    軒愷、傅偉倫、陳泳翰、鍾凱遭詐騙之犯罪事實（基隆地檢
    署111年度偵字第697、761、1402、3106、3402、3757號）
    ，核與原起訴且經本院論罪科刑部分（即告訴人張宇凱、張
    瑋倫、李柏輝、王柏崴、被害人徐熒志遭詐騙之犯罪事實）
    ，均係被告提供其帳戶幫助詐欺集團詐取財物及洗錢，具有
    想像競合犯之裁判上一罪關係，自為起訴效力所及，本院自
    應併為審究。
三、刑之減輕事由：
    被告以幫助他人犯洗錢等罪之不確定故意，參與犯罪構成要
    件以外之行為，其犯罪情節及惡性，與實施詐騙之詐欺正犯
    不能等同評價，爰依刑法第30條第2項之規定，按正犯之刑
    減輕之。
四、撤銷改判之理由：
  ㈠原審以被告犯幫助洗錢犯行，事證明確，予以論罪科刑，固
    非無見。惟查，上開基隆地檢署檢察官移送併辦審理告訴人
    傅偉倫、陳泳翰、鍾凱遭詐騙部分（基隆地檢署111年度偵
    字第3106、3402、3757號），與已起訴且經本院論罪科刑部
    分，有想像競合犯裁判上一罪關係，為起訴效力所及，已如
    上述，原判決未及審酌，尚有未當。檢察官提起上訴，據此
    指摘原判決不當，為有理由，自應由本院將原判決予以撤銷
    改判。
  ㈡爰以行為人之責任為基礎，審酌被告正值青壯之年，不思以
    正途賺取錢財，明知現今社會詐欺集團橫行，其恣意詐欺行
    為往往對於被害人之財產及社會秩序產生重大侵害，且其對
    於詐騙集團或不法份子利用他人金融機構帳戶實行詐欺或其
    他財產犯罪，有所預見，竟基於縱若有人持該金融機構帳戶
    之存摺、金融卡（含密碼）、網路銀行帳號及密碼作為犯罪
    工具使用，以逃避司法機關追訴處罰，而遂行詐欺取財及洗
    錢犯罪，亦不違反其本意之不確定故意，仍恣意將其所申請
    帳戶之存摺、金融卡及密碼、網路銀行帳號及密碼交予詐欺
    集團成員而供幫助犯罪使用，使前開犯罪之人得以逃避犯罪
    之查緝，所為已嚴重擾亂金融交易往來秩序，影響社會正常
    交易安全，增加如附表各編號所示被害人尋求救濟之困難，
    並使犯罪之追查趨於複雜，所為應予非難，惟犯後否認犯行
    ，飾詞卸責，且未曾與被害人11人達成和解獲調解、賠償渠
    等損失，犯後態度難謂良好，兼衡其素行、犯罪之動機、目
    的、手段、被害人11人因遭詐欺所受損害，被告於原審審理
    中自承智識程度為大學肄業，未婚，從事木工工作之家庭經
    濟生活狀況（見原審卷第226頁）等一切情狀，量處如主文
    第2項所示之刑，並就併科罰金刑部分，諭知易服勞役之折
    算標準，以資懲儆。
五、被告經合法傳喚，無正當理由不到庭，爰不待其陳述逕行判
    決。　　　
據上論斷，應依刑事訴訟法第369條第1項前段、第364條、第299
條第1項前段、第371條，判決如主文。
本案經檢察官黃佳權提起公訴，檢察官何治蕙、江柏青、唐道發
移送併辦審理，檢察官唐道發提起上訴，檢察官陳正芬到庭執行
職務。
中　　華　　民　　國　　111 　年　　9 　　月　　7 　　日
                  刑事第二十三庭審判長法  官  許永煌
                                      法  官  黃美文
                                      法  官  雷淑雯
以上正本證明與原本無異。
如不服本判決應於收受送達後20日內向本院提出上訴書狀，並應
敘述具體理由；其未敘述上訴理由者，應於上訴期間屆滿後20日
內向本院補提理由書（均須按他造當事人之人數附繕本）「切勿
逕送上級法院」。告訴人或被害人如對於本判決不服者，應具備
理由請求檢察官上訴，其上訴期間之計算係以檢察官收受判決正
本之日期為準。 
                                      書記官  林立柏
中　　華　　民　　國　　111 　年　　9 　　月　　15　　日
附錄：本案論罪科刑法條全文
洗錢防制法第2條
本法所稱洗錢，指下列行為：
一、意圖掩飾或隱匿特定犯罪所得來源，或使他人逃避刑事追訴
    ，而移轉或變更特定犯罪所得。
二、掩飾或隱匿特定犯罪所得之本質、來源、去向、所在、所有
    權、處分權或其他權益者。
三、收受、持有或使用他人之特定犯罪所得。
　　
洗錢防制法第14條
有第二條各款所列洗錢行為者，處7年以下有期徒刑，併科新臺
幣5百萬元以下罰金。
前項之未遂犯罰之。
前二項情形，不得科以超過其特定犯罪所定最重本刑之刑。

中華民國刑法第339條
（普通詐欺罪） 
意圖為自己或第三人不法之所有，以詐術使人將本人或第三人之
物交付者，處5年以下有期徒刑、拘役或科或併科50萬元以下罰
金。
以前項方法得財產上不法之利益或使第三人得之者，亦同。
前二項之未遂犯罰之。

附表：
編號 被害人 詐   欺   方   式 匯款時間 匯款金額 （新臺幣） 1 張宇凱  詐欺集團某成員自110年5月中旬起，透過交友軟體及LINE向張宇凱佯稱透過匯萊賽網站進行投資可以獲利云云，致張宇凱陷於錯誤而依其指示匯款。 110年6月18日17時11分許 3萬元 2 洪嘉亨 詐欺集團某成員自110年6月8日起，透過臉書及LINE向洪嘉亨佯稱透過投資理財網站進行投資可以獲利云云，致洪嘉亨陷於錯誤而依其指示匯款。 110年6月18日19時33分許 3萬元 3 張瑋倫 詐欺集團某成員自110年6月10日起，透過交友軟體及LINE向張瑋倫佯稱透過投資網站進行投資可以獲利云云，致張瑋倫陷於錯誤而依其指示匯款。 ①110年6月18日21時11分許 ②110年6月19日10時38分許 ①3萬元 ②1萬5,000元 4 李柏輝 詐欺集團某成員自110年6月14日起，透過交友軟體及LINE向李柏輝佯稱透過投資網站進行投資可以獲利云云，致李柏輝陷於錯誤而依其指示匯款。 ①110年6月19日10時22分許 ②110年6月19日10時22分許 ③110年6月20日10時35分許 ④110年6月20日10時36分許 ①5萬元 ②4萬元 ③5萬元 ④1萬元 5 徐熒志 詐欺集團某成員自110年6月4日起，透過交友軟體及LINE向徐熒志佯稱透過投資網站投資虛擬貨幣可以獲利云云，致徐熒志陷於錯誤而依其指示匯款。 110年6月19日17時29分許 3萬元 6 郭泓毅 詐欺集團某成員自110年6月15日起，透過交友軟體及LINE向郭泓毅佯稱透過投資網站進行投資可以獲利云云，致郭泓毅陷於錯誤而依其指示匯款。 110年6月19日17時58分許 3萬元 7 王柏崴 詐欺集團某成員自110年6月8日起，透過交友軟體及LINE向王柏崴佯稱依其指示在投資外匯網站投資可以獲利云云，致王柏崴陷於錯誤而依其指示委由友人陳柏叡代為匯款。 ①110年6月19日22時28分許 ②110年6月19日22時29分許 ①5萬元 ②5萬元 8 張軒愷 詐欺集團某成員自110年4月9日起，透過交友軟體及LINE向張軒愷佯稱透過投資網站進行投資可以獲利云云，致張軒愷陷於錯誤而依其指示匯款。 ①110年6月20日10時49分許 ②110年6月20日11時33分許 ①5萬元 ②4萬元 9 傅偉倫  詐欺集團某成員自110年6月2日起，透過交友軟體及LINE向傅偉倫佯稱透過匯萊賽網站投資虛擬貨幣可以獲利云云，致傅偉倫陷於錯誤而依其指示匯款。 ①110年6月18日16時47分許 ②110年6月18日16時48分許 ③110年6月19日10時3分許 ①10萬元 ②10萬元 ③6萬元 10 陳泳翰 詐欺集團某成員自110年6月8日起，以不詳方式向陳泳翰佯稱加入投資網站進行投資可以獲利云云，致陳泳翰陷於錯誤而依其指示匯款。 110年6月18日18時47分許 3萬元 11 鍾凱 詐欺集團某成員自110年5月15日起，透過交友軟體及LINE向鍾凱佯稱透過投資網站進行外匯買賣可以獲利云云，致傅偉倫陷於錯誤而依其指示匯款。 110年6月19日13時2分許 3萬元